臺灣高雄地方法院民事判決　　　　　　　　　　　　　九十三年度保險字第一三號
　　原　　　告　泰安產物保險股份有限公司高雄分公司
　　法定代理人　甲 ○ ○
　　訴訟代理人　乙 ○ ○
　　被　　　告　丙○○○
右當事人間請求損害賠償事件，經本院於民國九十三年三月十六日言詞辯論終結，判
決如左：
    主      文
原告之訴及假執行之聲請均駁回。
訴訟費用由原告負擔。
    事實及理由
一、原告主張：訴外人李茂松於民國九十二年四月五日無照駕駛伊承保之車牌號碼Ｖ
    Ａ─０六六七號自小貨車（下系爭車輛），於同日十七時零五分許行經高雄市左
    營區○○○路自由橋路段附近時不慎撞擊行人康啟震，致康啟震於同月八日十四
    時許傷重不治死亡，伊已依強制汽車責任保險法之規定給付受益人李國楨新台幣
    （下同）一百四十萬元。而被告丙○○○明知李茂松未考領駕駛執照，仍僱用李
    茂松駕駛其所有之系爭車輛，依法被告應就李茂松之侵權行為負連帶賠償之責，
    爰依強制汽車責任保險法第二十七條第一項第四款及民法第一百八十八條之規定
    ，提起本訴。聲明求為命：(一)被告應給付原告一百四十萬元，及自支付命令繕本
    送達翌日起至清償日止，按週年利率百分之五計算之利息。(二)願供擔保請准宣告
    假執行。
二、被告辯稱：伊雖係系爭車輛所有權人，但並不會開車，該車輛均係伊兒子黃勝堂
    在使用，至於黃勝堂為何會輾轉將車輛交予李茂松駕駛，伊並不清楚，伊並未僱
    用李茂松，亦未將車輛借予李茂松使用等語，資為抗辯。並聲明：請求駁回原告
    之訴及假執行之聲請。
三、原告主張李茂松於九十二年四月五日無照駕駛其承保之系爭車輛，於同日十七時
    零五分許行經高雄市左營區○○○路自由橋路段附近時不慎撞擊行人康啟震，致
    康啟震傷重不治死亡，其已依法給付受益人李國楨一百四十萬元之事實，為被告
    所不爭執，並有強制汽車責任保險要保書、保險費收據、保險證、高雄市政府警
    察局交通大隊道路交通事故證明書、相驗屍體證明書及受益人領款收據為證，則
    此部分事實，可堪信為真實。又原告係本於強制汽車責任保險法第二十七條第一
    項第四款及民法第一百八十八條之規定請求給付，被告則抗辯其並未將車輛借予
    李茂松，且亦未僱用李茂松駕駛系爭車輛，故本件之爭執點應為：強制汽車責任
    保險法第二十七條第一項所稱之加害人，是否包括民法第一百八十八條所稱之僱
    用人？茲將本院判斷內容說明如下：
(一)、按強制汽車責任保險法之立法目的為使汽車交通事故所致身體受傷殘廢或死亡之
    受害人，迅速獲得基本保障，並維護道路交通安全，故同法第二十七條第四款規
    定違反道路交通管理處罰條例第二十一條之規定（無照駕駛），被保險汽車發生
    汽車交通事故，保險人仍應依該法規定給付保險金，但得在給付金額範圍內，向
    加害人求償，目的即在將加害人無清償能力之危險移轉於保險人，使受害人儘速
    獲得保障。又同法第九條第一項明文規定，本法所稱之加害人係指汽車交通事故
    之行為人，則自文義解釋而論，強制汽車責任保險法對於加害人既已有定義，自
    不得擴張解釋「加害人」尚包括其他應負損害賠償責任之人。而同法第二十七條
    明文規定保險人依該法條規定得行使保險代位權之對象僅為加害人，即僅得向汽
    車交通事故之行為人求償，自不得依該法條主張對其他應負損害賠償責任之人求
    償。
(二)、又按民法第一百八十八條第一項前段「受僱人因執行職務，不法侵害他人之權利
    者，由僱用人與行為人連帶負損害賠償責任。」之規定，所課予僱用人之連帶責
    任係替代責任，以保護被害人之利益，侵權行為人仍為受僱人，並非僱用人，此
    由同條第三項規定僱用人負賠償責任時，對於為侵權行為之受僱人有求償權即明
    ，故此僱用人非強制汽車責任保險法第九條第一項所規定之汽車交通事故之行為
    人，自非該法所稱之加害人。況強制汽車責任保險法第二十七條第一項之立法目
    的，係將加害人無清償能力之危險移轉於保險人，其將保險人求償對象限定為加
    害人，不及於其他應負損害賠償責任之人，尚難認有不公平之處。
(三)、本件原告主張被告應負賠償之責，無非係以被告僱用李茂松駕駛系爭車輛肇事為
    其論據。惟查，系爭車輛雖登記在被告名下，惟實際上均係被告之子黃勝堂在使
    用，而黃勝堂因慮及其妻弟吳俊賢失業，乃在本件車禍事故發生前約一年左右，
    即將系爭車輛無償借予吳俊賢使用，然因李茂松之妻子受僱吳俊賢從事擺設夜市
    ○路邊攤生意，而李茂松平時亦會幫忙其妻所從事之工作，才駕駛系爭車輛肇事
    之事實，業據證人黃勝堂證述：「在本件車禍發生前約一年時，因我妻弟吳俊賢
    失業，所以自斯時起我就將系爭車輛無償借予吳俊賢供擺夜市及路邊攤使用。吳
    俊賢是僱傭李茂松的太太來擺夜市，但李茂松均會去幫忙他太太的工作，所以因
    此才會開系爭車輛。」等語綦詳（見本院九十三年三月十六日筆錄）。而黃勝堂
    於本件事故發生前既為系爭車輛之實際使用者，且與被告及吳俊賢又有親屬關係
    ，對於被告有無僱用李茂松及李茂松為何會駕駛系爭車輛等諸多事實，應知悉甚
    詳，且又查無其證詞有何偏頗之處，所為之證詞自屬可採，是被告抗辯其並未僱
    用李茂松等語，堪信為真實。職是，原告主張李茂松係受僱於被告而駕車肇事乙
    節，與事實不符。
(四)、被告與李茂松間並無僱傭關係之事實，已詳如前述。又縱令被告為李茂松之僱用
    人，然本件交通事故之行為人係李茂松，李茂松縱係被告所僱用之司機，然被告
    既非汽車交通事故之行為人，揆諸前開說明，即非強制汽車責任保險法第二十七
    條規定之加害人，原告依該規定請求被告給付其依同條第一款所給付之保險金，
    自乏依據，不能准許。
四、綜上所述，李茂松既未受僱於被告，且強制汽車責任保險法第二十七條第一項所
    定之加害人，又不包括民法第一百八十八條所稱之僱用人，則被告即非強制汽車
    責任保險法第二十七條第一項之加害人。從而，原告依據強制汽車責任保險法第
    二十七條第一項第四款及民法第一百八十八條之規定，請求被告給付一百四十萬
    元及其法定遲延利息，核屬無據，應予駁回。
五、原告之訴既已駁回，則其假執行之聲請即失所依據，應併予駁回。
據上論結，本件原告之訴為無理由，依民事訴訟法第第七十八條，判決如主文。
中　　　華　　　民　　　國　　九十三　　年　　　三　　　月　　 三十 　　日
                              臺灣高雄地方法院民事第一庭
~B法　　　官　唐照明
右為正本係照原本作成。
如不服本判決，應於送達後廿日內，向本院提出上訴狀並表明上訴理由，如於本判決
宣示後送達前提起上訴者，應於判決送達後十日內補提上訴理由書（須附繕本）。
中　　　華　　　民　　　國　　九十三　　年　　　三　　　月　　 三十 　　日
~B法院書記官　李承悌
